【裁判字號】    97,交聲,976
【裁判日期】    980123
【裁判案由】    交管條例聲異
【裁判全文】
臺灣板橋地方法院交通事件裁定         97年度交聲字第974號
原處分機關  交通部公路總局臺北區監理所蘆洲監理站
異  議  人
即受處分人  甲○○
上列受處分人因違反道路交通管理處罰條例案件，不服交通部公
路總局臺北區監理所蘆洲監理站中華民國97年5 月9 日北監蘆字
第裁46-AEW322425號、46-AEW322426號裁決處分（舉發案號：臺
北縣政府警察局97年3 月14日北縣警交字第AEW322425 號、AEW3
22426 號），聲明異議，本院裁定如下：
    主  文
原處分關於甲○○不服從交通勤務警察之稽查部分撤銷。
甲○○汽車駕駛人，不服從交通勤務警察之稽查，處新臺幣玖佰
元，並記違規點數壹點。
其餘異議駁回。
    理  由
一、原處分意旨略以：異議人即受處分人甲○○於民國97年3 月
    14日8 時5 分許，駕駛車號QVO-906 號輕型機車，在臺北市
    ○○○路與民權西路之路口，有「越線臨停」、「不服警方
    稽查取締」（裁決書誤載為不服從指揮）之2 項違規行為，
    經臺北市政府警察局大同分局民權西路派出所執勤員警分別
    製單當場舉發，並查證違規屬實，爰分別依道路交通管理處
    罰條例第60條第2 項第3 款、同條項第1 款規定各裁處罰鍰
    新臺幣（下同）9 百元（合計裁處罰鍰1 千8 百元）。
二、異議意旨略以：異議人當時騎機車沿臺北市○○○路直行，
    到達民權西路與延平北路之路口，因超過白線，佔用到右轉
    車道，怕發生連環車禍，才將機車往前騎到待轉區，伊認為
    自己沒有違規，才在執勤員警開單舉發之際，將自己原先交
    付之駕照、行照從員警手中抽回來，並直接離開現場云云。
三、按停止線，用以指示行駛車輛停止之界線，車輛停止時，其
    前懸部分不得伸越該線。本標線設於已設有「停車再開」標
    誌或設有號誌之交岔路口，鐵路平交道或行人穿越道之前方
    及左轉待轉區○○○○道路交通標誌標線號誌設置規則第17
    0 條第1 項規範甚明。又汽車（包括機車）駕駛人，駕駛汽
    車有不遵守道路交通標誌、標線、號誌之指示者，處9 百元
    以上1 千8 百元以下罰鍰；汽車駕駛人，駕駛汽車有不服從
    交通勤務警察或依法令執行交通指揮、稽查任務人員之指揮
    或稽查，而本章各條無處罰之規定者，處9 百元以上1 千8
    百元以下罰鍰，並記違規點數1 點，道路交通管理處罰條例
    第60條第2 項第3 款、同條項第1 款、第63條第1 項第1 款
    分別定有明文。
四、經查：
（一）本件異議人即受處分人甲○○於97年3 月14月8 時5 分許
      ，駕駛車號QVO-906 號輕型機車，行經臺北市○○○路與
      民權西路之路口，有「越線臨停」、「不服警方稽查取締
      」之2 項違規行為，經臺北市政府警察局大同分局民權西
      路派出所執勤員警分別製單當場舉發，經異議人依限到案
      提出申訴，原處分機關函請舉發單位查復並綜合相關資料
      審查結果，認上開違規屬實，分別依道路交通管理處罰條
      例第60條第2 項第3 款、同條項第1 款規定各裁處罰鍰9
      百元（合計裁處罰鍰1 千8 百元）等情，此有舉發通知單
      影本2 紙、臺北市政府警察局大同分局97年4 月21日北市
      警同分交字第0973 0996800號書函影本1 份、違反道路交
      通管理事件裁決書影本2 份附卷可稽。
（二）本院傳喚證人即當時執勤員警乙○到庭結證略以：當時我
      在延平北路、民權西路執行交通疏導勤務，看到民權西路
      從臺北橋下來的東西向道路號誌已經變成紅燈，延平北路
      南北向道路號誌是綠燈，我吹哨並舉起指揮棒，以手勢指
      示從臺北橋下來的車子在停止線前停車，該動作做完5 秒
      之後，異議人可能不願意在後面跟別人擠，把機車騎到前
      面的待轉區，我就上前請異議人將機車停到路邊，跟他說
      他越線臨停，請他出示駕照、行照，異議人起先跟我有一
      些言語上的爭執，意思是說他沒有違規，基於執法立場我
      還是請他先出示駕照、行照，剛開始異議人有把他的駕照
      、行照拿給我，當我在開越線臨停的罰單，資料快要寫完
      時，異議人突然伸手把他的駕照、行照拿走，我當時是拿
      一個文書夾，用那個文書夾當墊子填寫告發單，異議人的
      駕照、行照就放在文書夾上面，當異議人伸手拿回駕照、
      行照時，我有跟他說你這樣的行為是不好的，我還沒有開
      完，請他把駕照、行照給我，但異議人不理我，就騎車往
      民權西路方向離開等語（見本院97年7 月25日第二次訊問
      筆錄第2 頁）。查證人乙○是警察，當時依法執行交通稽
      查勤務，且與異議人素不相識，彼此間無任何怨隙，衡情
      應無甘冒偽證罪責，設詞誣陷異議人之虞，所為證述自屬
      可信。況且，異議人對於其當時駕駛機車有違規超越停止
      線，嗣於執勤員警開單舉發之際，有將自己其原先交付之
      駕照、行照從員警手中抽回來，並直接離開現場等情，亦
      據其於本院訊問時坦認無訛（見本院97年7 月25日第一次
      訊問筆錄第2 頁）。足認本件異議人當時駕駛機車，行經
      上開設有號誌之交岔路口，於管制其行向之號誌變為紅燈
      之後，有超越停止線，嗣於執勤員警仍在製單舉發之際（
      尚未完成取締），有擅自將其原先交出之駕照、行照取回
      ，而不服從交通勤務警察之稽查等違規事實，俱臻明確。
      至於異議人所稱其當時佔用到右轉車道，恐發生連環車禍
      云云，亦係肇因於其疏於預先防範，任意違規在先所致，
      洵無足採為免罰之理由。
五、綜上所述，本件舉發單位認異議人駕駛機車有「越線臨停」
    、「不服警方稽查取締」之2 項違規行為，據以分別製單舉
    發，因異議人依限到案提出申訴，原處分機關遂分別依道路
    交通管理處罰條例第60條第2 項第3 款、同條項第1 款規定
    各裁處罰鍰9 百元（合計裁處罰鍰1 千8 百元），均屬有據
    。惟就不服從稽查部分，原處分機關漏未依同條例第63條第
    1 項第1 款規定記違規點數1 點，此部分顯有未洽。異議人
    執持前詞，提起本件異議，固無理由，惟上開不服從稽查部
    分既有違失，爰將該部分之處分撤銷，並自為裁定如主文第
    二項所示，以期適法。至於其餘部分，核無違法或不當之處
    ，應駁回異議人之異議。
六、依道路交通管理處罰條例第87條第2 項，道路交通案件處理
    辦法第19條、第20條前段，裁定如主文。
中    華    民    國    98    年    1     月    23    日
                  交通法庭  法  官  朱嘉川
以上正本證明與原本無異。
如不服本裁定應於送達後5 日內向本院提出抗告狀。
                            書記官  陳聖儒
中    華    民    國    98    年    2     月    4     日


司法院資訊處製作；財團法人民間司法改革基金會備份。
